臺灣高等法院臺中分院刑事裁定
110年度聲字第3051號
聲  請  人  
即  被  告
選任辯護人  侯珮琪律師（法扶律師）
被      告  徐廣達



上列聲請人因被告違反毒品危害防制條例案件（本院110年度原
上訴字第45號），聲請具保停止羈押，本院裁定如下：
    主  文
聲請駁回。
    理  由
一、聲請意旨略以：
　㈠本件被告徐廣達（下簡稱被告）涉犯毒品危害防制條例案件
    ，現經本院審理且仍在羈押中，被告自偵查中即對犯行均坦
    承不諱，相關案情均已訊問完畢，且經一審審理判決在案，
    被告僅係就科刑上訴，並未涉及實體案情，且其餘被告仍然
    認罪在案，實無滅證或串供之虞，被告雖係犯5年以上有期
    徒刑之罪名，然經一審判決有期徒刑4年5月，檢察官並未針
    對被告部分上訴，按刑事訴訟法第370條第1項前段規定：「
    由被告上訴或為被告之利益上訴者，第二審法院不得諭知較
    重於原審判決之刑。」，則與我國目前實務見解認被告犯5
    年以上有期徒刑罪名常伴隨有逃亡風險等情，已有未洽。
　㈡被告之父徐○○因糖尿病病情嚴重且身體不佳而無法工作；被
    告之姊徐○○則因車禍事故受有左側肢體體癱之傷害，僅能從
    事簡單工作，每月收入僅新臺幣（下同）1萬9千元；被告之
    母蔡○○則因年高僅能從事鐵工廠臨時工工作，每月收入亦僅
    1萬餘元，視每月臨時工之鐘點而異，家庭生活實已陷入困
    境，被告身為家中唯一男丁，實擔憂家庭經濟無人支撐，使
    家人流離失所，確實無逃亡之可能，僅願能有機會於入監執
    行前，出所工作賺錢盡量貼補家庭經濟，為此，請准予對被
    告具保停止羈押等語，並提出順智診所診斷證明書、臺灣臺
    中地方法院107度交易字第1145號刑事判決、蔡○○薪資袋等
    影本為證。
二、按被告及得為其輔佐人之人或辯護人，得隨時具保，向法院
    聲請停止羈押，刑事訴訟法第110條第1項定有明文。又羈押
    被告之目的，在於確保訴訟程序之進行、確保證據之存在、
    真實及確保刑罰之執行，而被告有無羈押之必要，及羈押後
    其原因是否仍然存在，有無繼續羈押之必要，應否延長羈押
    等，均屬事實認定之問題，法院有依法認定裁量之職權，自
    得就具體個案情節予以斟酌決定，如就客觀情事觀察，法院
    許可羈押之裁定在目的與手段間之衡量，並無明顯違反比例
    原則情形，即無違法或不當可言。次按聲請停止羈押，除有
    同法第114條各款所列情形之1不得駁回者外，其准許與否，
    該管法院有自由裁量之權（最高法院46年台抗字第21號、91
    年度台抗字第456號裁定意旨參照）。又按司法院釋字第665
    號解釋，並非直接宣告刑事訴訟法第101條第1項第3款之規
    定違憲，而係要求附加考量被告除犯重罪外，是否有相當理
    由認為其有逃亡、湮滅、偽造、變造證據或勾串共犯或證人
    等之虞。而依法條之體系解釋，該等附加考量與單純考量同
    條第1項第1款、第2款之羈押原因仍有程度之不同。基此，
    伴同重罪羈押予以考量之逃亡之虞，與單純成為羈押原因之
    逃亡之虞其強度仍有差異，亦即伴同重罪羈押考量之逃亡之
    虞，其理由強度可能未足以單獨成為羈押原因，然得以與重
    罪羈押之羈押原因互佐。又重罪常伴有逃亡、滅證之高度可
    能，該高度可能性乃本於趨吉避凶、脫免刑責及不甘受罰之
    基本人性，是若依一般正常人之合理判斷，可認為該犯重罪
    嫌疑重大之人具有逃亡或滅證之相當或然率存在，即已該當
    於前述解釋之認定標準，不以達到充分可信或確定程度為必
    要。亦即伴同重罪羈押考量之逃亡、串證之虞其理由強度可
    能未必足夠成為單獨之羈押原因，然得以與重罪羈押之羈押
    原因互佐。再其認定，固不得憑空臆測，但不以絕對客觀之
    具體事實為限，若有某些跡象或情況作為基礎，即無不可。
    至相關之事實或跡象、情況，鑑於此非屬實體審判之核心事
    項，自以自由證明為已足，並不排斥傳聞證據，斯不待言。
    又上開解釋已對同法第101條第1項第3款為限縮解釋，應可
    認係對公民與政治權利國際公約第9條第3項規定之具體落實
    ，法院審酌應否羈押被告時，若依一般人合理判斷涉犯重罪
    之被告有逃亡之相當或然率存在，即非不得依同法第101條
    第1項第3款規定羈押被告（最高法院98年度台抗字第668號
    、100年度台抗字第113號裁定意旨參照）。
三、經查：
　㈠被告因違反毒品危害防制條例案件，經臺灣臺中地方法院於
    民國110年8月11日以110年度軍訴字第5號判決就其所犯4次
    共同販賣第三級毒品罪，各判處有期徒刑3年7月，應執行有
    期徒刑4年5月，嗣經被告提起上訴，本院於110年10月5日訊
    問被告後，認被告涉犯販賣第三級毒品罪，為最輕本刑有期
    徒刑5年以上之罪，依卷存事證足認被告涉犯上揭犯罪嫌疑
    重大，且有相當理由認為有逃亡之虞，而有刑事訴訟法第10
    1條第1項第3款羈押事由，非予羈押，顯難進行審判，有羈
    押必要，而予羈押在案。
  ㈡按法院為羈押之裁定時，並非在行被告有罪、無罪之實質調
    查，其本質上係屬為保全被告使刑事訴訟程序得以順利進行
    ，或為保全證據，或為擔保嗣後刑之執行，或為防止被告反
    覆施行同一犯罪，而對被告實施剝奪其人身自由之強制處分
    ，法院僅應就形式上之證據判斷被告犯罪嫌疑是否重大，有
    無羈押原因及有無羈押之必要性，關於羈押原因之判斷，尚
    不適用訴訟上之嚴格證明原則。意即羈押被告係刑事訴訟上
    不得已之措施，法院於認定羈押被告之原因是否存在時，僅
    得就被告是否犯罪嫌疑重大，有無刑事訴訟法第101條、第1
    01條之1所定情形為必要之審酌。查被告涉犯上揭販賣第三
    級毒品罪犯行，業據被告於警詢、偵訊、原審審理時均坦承
    不諱，經核與證人即同案被告林○○、證人即購毒者洪○○、陳
    ○○等人證述情節大致相符，並有卷附相關書、物證可憑，足
    認被告犯罪嫌疑重大。參以被告所涉犯係法定本刑7年以上
    有期徒刑之罪嫌，刑度非輕，復有判決確定後，執行刑罰之
    問題，而重罪常伴有逃亡之高度可能，係趨吉避凶、脫免刑
    責、不甘受罰之基本人性，可預期其逃匿以規避審判程序進
    行及刑罰執行之可能性甚高，國家刑罰權有難以實現之危險
    ；此外，被告亦未提出相關證據足令法院形成被告逃亡可能
    性低於百分之50之心證，是依客觀、正常之社會通念，實有
    相當理由足認被告有逃亡之虞；且斟酌被告犯罪情節，及其
    所涉犯罪事實對社會侵犯之危害性及刑罰權遂行之公益，與
    被告人身自由之私益，兩相利益衡量後，本院認對被告為羈
    押處分乃合乎比例原則，認有羈押之必要性；且若以命被告
    定期至住所地轄區派出所報到或以科技設備監控被告行蹤及
    限制行動自由範圍等侵害較小之手段，不僅不足以確保審判
    或執行程序之順利進行，亦難認符合比例原則，自仍有羈押
    被告之必要。
  ㈢按刑事訴訟法第101條第1項第3款所指「所犯為死刑、無期徒
    刑或最輕本刑為5年以上有期徒刑之罪」，係以法定刑為判
    斷依據，而非以宣告刑為準，個案是否減刑、減刑幅度如何
    ，均非所問。查被告涉犯毒品危害防制條例第4條第3項之販
    賣第三級毒品罪，其法定刑為7年以上有期徒刑，尚不得以
    被告經原審法院判處有期徒刑4年5月，即認與刑事訴訟法第
    101條第1項第3款之重罪要件不該當，聲請意旨所指此節，
    顯有誤會。至聲請意旨所稱被告於偵、審時均坦承犯行，實
    無滅證、串供之虞等語部分，本非本案羈押被告之緣由，被
    告此部分之聲請，亦有誤會，應予敘明。
  ㈣聲請意旨另指其家庭狀況乙節，核非使羈押原因消滅之事由
    ，與被告有無羈押必要性之法律判斷並無關涉，且非刑事訴
    訟法第114條法定停止羈押之事由，併此敘明。
四、綜上所述，本院經核被告犯罪情節，審酌被告所涉犯罪事實
    對社會侵犯之危害性及刑罰權遂行之公益，與被告人身自由
    之私益，兩相利益衡量後，本院認對被告維持羈押處分尚屬
    適當、必要，且合乎比例原則。此外，本件復無刑事訴訟法
    第114條各款所列不得駁回具保停止羈押聲請之事由，從而
    ，本院審酌上情認羈押原因尚未消滅，非具保停止羈押所能
    替代，被告仍有繼續羈押之必要，本件被告聲請具保停止羈
    押，仍難准許，應予駁回。　　
據上論斷，依刑事訴訟法第220條，裁定如主文。
中　　華　　民　　國　　110 　年　　12　　月　  13  　日
　　　　　　刑事第七庭    審判長法　官  梁  堯  銘  
　　　　　　　　　　　　　　　  法　官  張  智  雄
　　　　　　　　　　　　　　　  法　官  王  鏗  普
以上正本證明與原本無異。
如不服本裁定，應於收受送達後5日內向本院提出抗告書狀（須
附繕本）。因疫情而遲誤不變期間，得向法院聲請回復原狀。
                                書記官  周  巧  屏   
 
中　　華　　民　　國　　110 　年　　12　　月　   13　 日